臺灣彰化地方法院彰化簡易庭民事簡易判決
110年度彰簡字第95號
原      告  謝忠良  

被      告  台灣電力股份有限公司彰化區營業處

法定代理人  陳阿勝  
訴訟代理人  盧立晏  
            董羚瑩  
            魏伃峖  
上列當事人間損害賠償事件，本院於民國110年3月24日言詞辯論
終結，判決如下：
    主      文
原告之訴駁回。
訴訟費用新臺幣1,110元由原告負擔。
    事實及理由
原告聲明：被告應給付原告新臺幣（下同）103,164元，及自民
  國109年4月21日起至清償日止，按年息5％計算之利息。陳述：
  ㈠兩造於99年10月11日訂立電能購售契約（下稱系爭契約），
    由原告以再生能源發電設備（下稱系爭設備）所生產之電能
    躉售予被告，期間至119年10月10日止。
  ㈡系爭設備於105年9月間遭颱風之不可抗力毀損，原告自費修
    復，被告未有異議，仍向原告購電。詎被告於107年7月27日
    查訪後，竟以原告違反系爭契約第10條約定為由，片面終止
    系爭契約，拒絕向原告購電，遲至109年4月20日起，始再向
    原告購電。
  ㈢原告於被告拒絕購電期間，已生產價值51,164元之電能，並
    於10個月又12日之期間未發電，短少出售價值52,000元之電
    能。系爭契約第10條為定型化契約條款，被告未給予原告7
    日之合理期間審閱其內容，該條與第8條、第9條相較，違反
    公序良俗及商業公平互惠原則，對原告為無效，是原告受有
    合計103,164元之損害。
  ㈣兩造訂立之系爭契約為主契約，原告向被告租用電表則為附
    屬契約。被告尚未賠償原告上開損害以前，原告無庸給付電
    表租金。
  ㈤為此依系爭契約之法律關係，請求判決如聲明所示。
被告聲明：原告之訴駁回。陳述：
  ㈠被告於107年7月27日現場勘查系爭設備，發現其裝置容量由3
    .3瓩增至3.33瓩，逾越系爭契約之約定，乃於107年9月6日
    發函告知原告業已違約，要求改善，並依系爭契約第10條約
    定，不予計付當期即107年7月12日起至107年9月12日之購電
    電費，改善期間亦不予計付。嗣因主管機關經濟部能源局（
    下稱主管機關）於109年4月20日查核後，認原告已經改善，
    於109年12月4日通知兩造，被告乃自109年4月20日起計付購
    電電費。
  ㈡原告違反再生能源發電設備設置管理辦法（下稱系爭辦法）
    第13條第1項規定，未經被告核轉主管機關同意，自行更換
    裝置容量超過3.3瓩之設備。被告勘查得知上情後，遵循主
    管機關於107年9月5日、107年11月1日、108年4月3日、108
    年9月10日、109年1月10日函釋，未依系爭契約第13條約定
    立即終止系爭契約，已屬寬容。被告自107年7月12日起至10
    9年4月19日止之期間，並無向原告計付購電電費或賠償損害
    之義務，況原告主張之金額亦應扣除電表租金。
消費者保護法第2條第1款、第2款、第3款、第7款、第9款規定「本法所用名詞定義如下：一、消費者：指以消費為目的而為交易、使用商品或接受服務者。二、企業經營者：指以設計、生產、製造、輸入、經銷商品或提供服務為營業者。三、消費關係：指消費者與企業經營者間就商品或服務所發生之法律關係。七、定型化契約條款：指企業經營者為與多數消費者訂立同類契約之用，所提出預先擬定之契約條款。定型化契約條款不限於書面，其以放映字幕、張貼、牌示、網際網路、或其他方法表示者，亦屬之。九、定型化契約：指以企業經營者提出之定型化契約條款作為契約內容之全部或一部而訂立之契約」，第11條之1規定「企業經營者與消費者訂立定型化契約前，應有三十日以內之合理期間，供消費者審閱全部條款內容。違反前項規定者，其條款不構成契約之內容。但消費者得主張該條款仍構成契約之內容。中央主管機關得選擇特定行業，參酌定型化契約條款之重要性、涉及事項之多寡及複雜程度等事項，公告定型化契約之審閱期間」，第12條規定「定型化契約中之條款違反誠信原則，對消費者顯失公平者，無效。定型化契約中之條款有下列情形之一者，推定其顯失公平：一、違反平等互惠原則者。二、條款與其所排除不予適用之任意規定之立法意旨顯相矛盾者。三、契約之主要權利或義務，因受條款之限制，致契約之目的難以達成者」。經查：
  ㈠原告主張兩造於99年10月11日訂立系爭契約，由原告以系爭設備所生產之電能躉售予被告，期間至119年10月10日止之事實，業據其提出系爭契約為證，且為被告不爭執，堪信為真。
  ㈡系爭契約既約定由原告出售電能予被告，則兩造間訂立系爭
    契約，並非消費者保護法第2條第1款、第2款、第3款所稱消
    費者與企業經營者間發生之消費關係，系爭契約之內容亦非
    同條第7款、第9款所稱定型化契約條款或定型化契約，不適
    用同法第11條之1、第12條之規定。原告主張系爭契約第10
    條為定型化契約條款，被告未給予原告合理期間審閱其內容
    ，違反平等互惠原則，顯失公平，對原告為無效云云，自非
    可採。
民法第71條規定「法律行為，違反強制或禁止之規定者，無效
  。但其規定並不以之為無效者，不在此限」，第72條規定「法
  律行為，有背於公共秩序或善良風俗者，無效」，第148條第2
  項規定「行使權利，履行義務，應依誠實及信用方法」；主管
  機關依再生能源發展條例第4條第4項規定訂定之系爭辦法第13
  條規定「第三型再生能源發電設備於運轉期間，因設備老舊、
  損壞或其他相關事由，申請更換與裝置容量有關之設備者，應
  經由輸配電業核轉主管機關同意後，始得更換，且更換設備後
  之總裝置容量不得超過原設備登記文件所記載之總裝置容量」
  。經查：
  ㈠依系爭契約第1條、第10條、第13條第2項第7款約定，系爭設
    備為裝置容量3.3瓩之第三型再生能源發電設備，原告如以
    系爭設備以外之其他電能轉供售被告時，被告除不予計付當
    期購電電費外，並得立即終止系爭契約，此為兩造不爭執。
    經核系爭契約第10條約定，合於系爭辦法第13條之規範意旨
    ，難認有民法第71條、第72條所稱無效之情形。原告主張系
    爭契約第10條約定，違反公序良俗及商業公平互惠原則，對
    原告為無效云云，自非可採。
  ㈡被告辯稱其於107年7月27日現場勘查系爭設備，發現其裝置
    容量由3.3瓩增至3.33瓩，逾越系爭契約之約定，乃發函告
    知原告業已違約，要求改善，並依系爭契約第10條約定，不
    予計付當期即107年7月12日起至107年9月12日之購電電費，
    改善期間亦不予計付，嗣因主管機關於109年4月20日查核後
    ，認原告已經改善，並通知兩造，被告乃自109年4月20日起
    計付購電電費一節，業據其提出被告及主管機關公文為證，
    且為被告不爭執。系爭設備之裝置容量既由3.3瓩增至3.33
    瓩，可見原告有以其他電能轉供售被告之行為，且可歸責，
    依前開約定，被告當無給付當期購電電費之義務，亦無庸因
    原告嗣後未生產電能，而對其負擔損害賠償義務。被告係於
    107年7月27日發現上情，並向原告通知不給付當期購電電費
    ，經核亦無違反民法第148條第2項規定之誠實信用原則。又
    主管機關係於109年4月20日查核，認原告已經改善，而原告
    違反系爭契約，有可歸責事由，則其107年7月12日起至109
    年4月19日止之期間，無論有無生產電能，被告均無給付購
    電電費或賠償損害之義務，是原告之請求，尚屬無據。
從而原告依據系爭契約之法律關係，請求被告給付，為無理由
  ，應予駁回。
本件判決事證已臻明確，兩造其餘主張及舉證，核與判決結果
  無影響，不另論述。
中　　華　　民　　國　　110 　年　　4 　　月　　14　　日
                  彰化簡易庭  法  官  廖政勝
以上正本係照原本作成。　　　　　　　　　
如不服本判決，應於判決送達後20日內，向本院提出上訴狀，並
按應送達於他造之人數提出繕本或影本，及繳納第二審裁判費。
中　　華　　民　　國　　110 　年　　4 　　月　　14　　日
                              書記官  彭品嘉